臺灣臺中地方法院民事裁定
111年度家聲抗字第52號
抗  告  人  陳政吉  
相  對  人  陳林素霞
上列抗告人與相對人間聲請許可監護人行為事件，對於民國111
年6月8日本院111年度監宣字第506號裁定提起抗告，本院合議
庭裁定如下：
    主    文
一、原裁定廢棄。
二、准許抗告人處分相對人所有臺中市○○區○○段000地號土地（
    權利範圍：12分之2）。
三、前項變賣所得價金應全部存入相對人設於合作金庫銀行沙鹿
    分行帳號0000000000000號帳戶內。
四、聲請及抗告程序費用均由相對人負擔。
    理    由
一、抗告人於原審聲請意旨略以：相對人前經鈞院以110年度監
    宣字第951 號民事裁定宣告為受監護宣告之人，並選定抗告
    人為相對人之監護人，及指定陳政瑋為會同開具財產清冊之
    人確定。抗告人為照顧護養相對人，並經親屬團體會議同意
    ，爰聲請許可聲請人出賣相對人所有之臺中市○○區○○段000
    地號土地（權利範圍：12分之2，下稱系爭不動產）等語。
二、原審認相對人名下現仍有逾新臺幣500萬元存款，又抗告人
    未說明本件確有准許抗告人處分系爭不動產之必要且係為相
    對人之利益，而裁定駁回其聲請。
三、抗告意旨略以：相對人早於民國109年4月6日即就系爭不動
    產簽立買賣契約書，約明出售系爭不動產予訴外人林成恩、
    林成哲，並分別向林成恩、林成哲收受訂金5萬元後，開始
    著手於後續所有權移轉事宜，嗣相對人突於109年5月29日罹
    腦中風，並於111年1月7日經鈞院111年度監字第951號裁定
    為應受監護宣告之人，惟此並無礙於相對人出售系爭不動產
    時之意思表示為有效之事實。依系爭不動產買賣契約書第10
    條第2項約定「賣方如不履行契約所定各項義務時，即為賣
    方違約，買方得限期催告履行，逾期仍不履行即予解除契約
    ，賣方除應將所收價款全部退還外，並應同時賠償與已收價
    款同額金額做為懲罰性違約金」，可知相對人如不履行出售
    系爭不動產之義務，除須退還上開已收之訂金外，尚須給付
    同額款項之懲罰性違約金，徒耗相對人之財產，對相對人自
    屬不利。再者，相對人名下逾500萬元之存款，多屬定期存
    款，若逕為解約取出，將減少相對人之固定利息收入，並肇
    生解約後之違約金或利息折扣之損失，自不宜將定期存款解
    約。系爭不動產之買賣價金業經家族會議決議，將直接存入
    相對人名下合作金庫銀行沙鹿分行帳號0000000000000號帳
    戶，供其生活花銷之用，對相對人權益多有保障，原裁定逕
    以無處分必要為由，駁回抗告人於原審之聲請，應有不當，
    爰依法提出抗告，請求廢棄原裁定，並請准予抗告人處分相
    對人所有之系爭不動產等語。
四、本院之判斷：
(一)按監護人對於受監護人之財產，非為受監護人之利益，不得
    使用、代為或同意處分；監護人為下列行為，非經法院許可
    ，不生效力：一、代理受監護人購置或處分不動產。二、代
    理受監護人，就供其居住之建築物或其基地出租、供他人使
    用或終止租賃。監護人不得以受監護人之財產為投資。但購
    買公債、國庫券、中央銀行儲蓄券、金融債券、可轉讓定期
    存單、金融機構承兌匯票或保證商業本票，不在此限，民法
    第1101條定有明文。該條規定，依民法第1113條規定，準用
    於成年人之監護。次按公同共有物之處分及其他之權利行使
    ，除法律另有規定外，應得公同共有人全體之同意，民法第
    828條第3項定有明文。另按公同共有物之處分及其他之權利
    行使，除法律另有規定外，應得公同共有人全體之同意，民
    法第828條第3項定有明文。
(二)經查：
 1、抗告人所為上開主張，業據提出戶籍謄本、親屬系統表、親
    屬團體會議記錄、同意書、土地謄本、存摺明細、定期存款
    存單、不動產買賣契約書、本院110年度監宣字第951號民事
    裁定暨確定證明書等件附於原審卷內為證，自堪信為真實。
 2、本院審酌相對人係於109年5月29日罹腦中風，此有診斷書附
    在本院110年度監宣字第951號卷內可憑，其於意思能力發生
    障礙前，即於109年4月6日就系爭不動產與第三人林成恩、
    林成哲訂立買賣契約書，其等所成立之買賣契約書第10條第
    二項，確有約定賣方不履行契約時應負之違約罰則，依上開
    事證，可知相對人對其所訂之買賣契約，本應負賣方之履約
    責任，則抗告人為相對人履行買賣契約之出賣人義務而處分
    相對人所有系爭不動產，自無不利於相對人之情事，而應屬
    為受監護宣告之人之利益。從而，抗告人指摘原審裁判不當
    ，求予廢棄改判，為有理由，應予准許，並改判如主文第二
    項所示。
五、依家事事件法第164條第2項、第97條，非訟事件法第46條、
    第21條第2項，民事訴訟法第492條、第95條、第78條，裁定
    如主文。
中    華    民    國  111    年    8    月    26      日
                  家事法庭    審判長法  官   蔡建興
                                    法  官   黃家慧
                                    法  官   郭書豪
以上正本係照原本作成。
如提起再抗告者，應於裁定送達後10日內，僅得以「適用法規顯
有錯誤」為理由，向本院提出再抗告狀（須按他造人數附具繕本
），並需委任律師或具律師資格之關係人為代理人。
中　　華　　民　　國　　111 　年　　8 　　月　　26　　日
                                    書記官   林淑慧